【裁判字號】    98,訴,632
【裁判日期】    981020
【裁判案由】    殺人未遂
【裁判全文】
臺灣雲林地方法院刑事判決               98年度訴字第632號
公  訴  人  臺灣雲林地方法院檢察署檢察官
被      告  甲○○
指定辯護人  本院公設辯護人許俊雄
上列被告因公共危險等案件，經檢察官提起公訴（98年度偵字第
2898號），本院判決如下：
    主  文
甲○○犯恐嚇危害安全罪，處有期徒刑貳月，如易科罰金，以新
臺幣壹仟元折算壹日。又犯肇事致人傷害逃逸罪，處有期徒刑陸
月，如易科罰金，以新臺幣壹仟元折算壹日。應執行有期徒刑柒
月，如易科罰金，以新臺幣壹仟元折算壹日。緩刑貳年。
被訴殺人未遂部分公訴不受理。
    事  實
一、甲○○於民國98年6 月10日1 時30分許，在雲林縣斗南鎮○
    ○路○ 段406 號「上青檳榔攤」前，飲用保力達及啤酒（未
    達不能安全駕駛動力交通工具之程度），適乙○○及姚志昇
    共乘剛購得之重型機車前往「上青檳榔攤」找渠等大嫂廖月
    慈飲酒。乙○○因不滿甲○○以曖昧眼神打量廖月慈，且譏
    笑其所騎乘之重型機車之排氣量僅有150CC ，因而與甲○○
    發生口角衝突。爭吵後，甲○○欲駕駛停放於「上青檳榔攤
    」附近紅磚道之車號5971—WP號自小客車離開現場，乙○○
    不願罷休，乃靠近上開車輛駕駛座旁向車內之甲○○出言挑
    釁，並出手拍打甲○○之頭部（傷害部分未據起訴），甲○
    ○因此心生不滿，基於傷害之犯意，於同時53分許，先駕車
    倒車數公尺，再踩油門朝乙○○站立位置衝撞而去，乙○○
    受撞擊後跌倒在地，因而受有右小腿擦傷、左足擦傷、雙側
    大腿疼痛、右踝疼痛、左腕疼痛等傷害（乙○○已於本院審
    理中撤回傷害部分之告訴，詳理由欄內「公訴不受理部分」
    之論述）。在乙○○受傷後經過約數十秒左右，甲○○另基
    於恐嚇之犯意，駕駛上述車輛沿乙○○旁行道樹繞數圈迴旋
    （即將乙○○包圍在內），以此加害生命及身體之舉措恐嚇
    乙○○，使乙○○心生畏懼，致生危害於安全。嗣於同時54
    分許，雲林縣警察局斗南分局新光派出所警員丁茂原及董振
    義執行巡邏勤務經過該處，甲○○發覺巡邏警車，雖明知乙
    ○○已負傷，但為脫免刑責，仍逕自駕車逃離現場。警方後
    依所見車號於同日3 時20分許，至甲○○位於雲林縣虎尾鎮
    惠來47之3 號之住處將其帶解歸案，始知上情。
二、案經乙○○訴由雲林縣警察局斗南分局報告臺灣雲林地方法
    院檢察署檢察官偵查起訴。
    理  由
壹、有罪部分：
一、證據能力部分：
    按被告以外之人於審判外之陳述，雖不符刑事訴訟法第159
    條之1 至之4 等4 條規定，而經當事人於審判程序同意作為
    證據，法院審酌該陳述作成時之情況，認為適當者，亦得作
    為證據，同法第159 條之5 第1 項定有明文。本判決後開引
    用各該被告以外之人於審判外之陳述，原則上均不得作為證
    據使用，惟被告甲○○及辯護人在本院審理中均明示同意上
    開證據有證據能力（見本院98年度訴字第632 號卷【下稱本
    院卷】第28頁、第29頁反面、第43頁），本院審酌上開證據
    製作時之情況，並無違法不當之情事，認為以之作為證據應
    屬適當，揆諸前開規定，應認該等供述證據例外具有證據能
    力。
二、認定犯罪事實所憑之證據及理由：
    上開犯罪事實，業據被告在本院審理中坦承不諱（見本院卷
    第26頁至第26頁反面、第43頁），核與證人即告訴人乙○○
    、目擊證人姚志昇與廖月慈於警詢中所述情節大致相符（見
    警卷第6 頁至第13頁），復有財團法人天主教若瑟醫院診斷
    證明書1 紙（見警卷第15頁）、員警職務報告1 份（見警卷
    第14頁）和現場照片9 張（見警卷第19頁至第23頁）在卷可
    稽。又經本院當庭勘驗監視器錄影光碟之內容，也認上情屬
    實（見勘驗筆錄，本院卷第28頁反面至第29頁、第43頁反面
    至第44頁）。綜上足認被告之自白與事實相符，可以採信，
    本案事證明確，被告犯行洵堪認定，應依法論科。
三、論罪科刑之理由：
  (一)按刑法第185 條之4 之肇事致人死亡（傷害）逃逸罪所保護
    之法益非僅為個人之生命、身體安全，尚為促使駕駛人於肇
    事後能對被害人即時救護，以減少死傷，側重社會公共安全
    之維護（最高法院93年度臺上字第5585號判決意旨參照）。
    故該罪之成立，祇以行為人有駕駛動力交通工具肇事，致人
    死傷而逃逸之事實為已足，至行為人之肇事行為究係出於故
    意或過失（抑或有無過失），均非所問。另乙○○於案發後
    ，旋至警察局製作筆錄，並對被告提出告訴，則其對於被告
    上開行為，內心深感恐懼不安，顯而易見。故核被告所為，
    係犯刑法第305 條恐嚇危害安全罪及同法第185 條之4 肇事
    致人傷害逃逸罪。檢察官於起訴書「證據並所犯法條」欄雖
    未記載上開論罪法條，但其在起訴書「犯罪事實」欄已敘明
    前揭事實，為起訴效力所及，本院復於審理中告知罪名請被
    告及辯護人答辯，自應併予審究，應予說明。另辯護人認刑
    法第185 條之4 肇事致人死亡（傷害）逃逸罪之成立，以行
    為人「過失」肇事致人死傷而逃逸為構成要件，被告於本案
    之行為不成立該罪云云，尚有誤會，不能採憑。
  (二)被告所犯上開2 罪，犯意各別，行為各自獨立，應分論併罰
    。又被告駕車傷害乙○○在先，駕車沿乙○○旁行道樹繞數
    圈迴旋，恐嚇乙○○在後，則其恐嚇行為顯非傷害行為所能
    吸收（亦即無實害犯吸收危險犯之問題），應獨立處罰，併
    此陳明。
  (三)爰審酌被告因細故與乙○○發生爭執，即為上開犯罪行為，
    誠屬不該，但本院念及被告犯後坦承犯行，態度尚佳，且其
    已與乙○○調解成立，並依約給付新臺幣10萬元與乙○○，
    乙○○並撤回對被告之告訴，不再追究，有本院調解筆錄、
    刑事撤回告訴狀及收據各1 紙附卷可參（見本院卷第31頁、
    第40頁、第49頁），兼衡被告有癲癇病症（見被告所提身心
    障礙手冊影本，本院偵聲卷第3 頁），其自承教育程度僅國
    中畢業，智識程度不高等一切情狀，分別量處如主文所示之
    刑，再定其應執行之刑。另參酌司法院大法官釋字第366 號
    、第662 號解釋意旨，就其宣告刑及應執行刑均諭知易科罰
    金之折算標準。
  (四)被告未曾因故意犯罪受有期徒刑以上刑之宣告，此有臺灣高
    等法院被告前案紀錄表附卷可查，足認被告平日素行尚佳，
    犯後並已坦認過錯，深具悔意，堪信其係因一時失慮致罹刑
    典，經此偵、審程序之教訓（被告於本案偵查中已遭羈押近
    2 月），當知所警惕，信無再犯之虞，本院以為對被告所宣
    告之刑，以暫不執行為適當，乃依刑法第74條第1 項第1 款
    之規定，宣告緩刑2 年，用啟自新。
貳、公訴不受理部分：
一、公訴意旨略以：被告明知若駕駛車輛衝撞他人，將致他人死
    亡，竟仍基於殺人之犯意，於上述時間，在前開地點，駕駛
    前揭自小客車朝乙○○站立位置加速駛去，乙○○見狀趴上
    汽車引擎蓋抓住雨刷，掉下後逃跑至該路段路旁人行道上，
    被告亦緊追乙○○駛上路旁人行道，撞上乙○○，乙○○因
    而跌倒，受有上述傷害。被告仍繼續駕車往前行駛，乙○○
    翻滾後逃開，被告上開自小客車撞上路邊圍牆，但仍未停止
    追逐，倒車後再繼續往前駛上路旁人行道，繞過行道樹，以
    乙○○為中心沿行道樹繞圈行駛。嗣因巡邏警車經過，被告
    方駕車離去。因認被告涉犯刑法第271 條第2 項、第1 項之
    殺人未遂罪嫌。
二、按犯罪事實應依證據認定之，無證據不得認定犯罪事實，刑
    事訴訟法第154 條第2 項定有明文。次按告訴乃論之罪，告
    訴人於第一審辯論終結前，得撤回其告訴，又告訴經撤回者
    ，法院應諭知不受理之判決，亦為刑事訴訟法第238 條第1
    項、第303 條第3 款所明定。又殺人未遂與傷害之區別，本
    視加害人有無殺意為斷，而加害人是否具備殺人之故意，當
    就加害人行為時主觀之認知及意欲，客觀上所使用之器具、
    傷害之部位及殺傷之次數、傷勢程度、下手之情節等一切情
    狀，予以綜合判斷（最高法院19年上字第718 號判例及85年
    度臺上字第5611號判決意旨參照）。
三、檢察官之舉證：
  (一)被告之供述筆錄。
  (二)乙○○之警詢筆錄。
  (三)姚志昇之警詢筆錄。
  (四)廖月慈之警詢筆錄。
  (五)財團法人天主教若瑟醫院診斷證明書1 紙。
  (六)警員職務偵查報告書1 份。
  (七)檢察官之勘驗筆錄。
  (八)現場照片9 張。
  (九)監視器錄影光碟1 片。
四、訊據被告固坦承駕車衝撞乙○○，致乙○○受有上述傷害，
    且在乙○○負傷後，其仍以乙○○為中心，駕車沿乙○○旁
    行道樹繞圈，待警方駕車巡邏行經該處，其方駕車離去等事
    實，惟堅決否認有殺人未遂之行為，辯稱：伊因為被乙○○
    打，一時氣憤，才會駕車撞乙○○，伊沒有要殺害乙○○的
    意思，只是要傷害他等語。辯護人則辯以：被告與乙○○沒
    有深仇大恨，很難想像被告會因酒後細故即萌生殺意等語。
五、本院之判斷：
  (一)證據能力部分：同壹、有罪部分一之論述。
  (二)證明力部分：
    被告於上述時地，駕駛前揭自小客車，衝撞乙○○，致乙○
    ○受有上開傷害等事實，業經認定在前。廖月慈雖於警詢中
    陳稱被告駕車直接加速衝撞乙○○，毫無煞車跡象（見警卷
    第10頁），然經本院當庭勘驗現場監視器光碟畫面後，認為
    ：一輛車號不詳、顏色無法辨識自小客車（即被告所駕駛之
    自小客車）自畫面左上駛入，往乙○○方向駛去，速度不快
    （但無法確定時速多少），過程中有煞車3 、4 次，乙○○
    側身躲避車子，往後跌倒，屁股著地，之後用腳去踢車子前
    保險桿，車子仍往前行駛（速度仍不快），乙○○往後翻滾
    一圈，順勢站起來，並往左方閃躲（即車子行進方向的右方
    ），車子撞到路邊建築物停止（見勘驗筆錄，本院卷第28頁
    反面至第29頁、第43頁反面至第44頁）。該監視器畫面以機
    械力製作，並無偽造或變造之可能，較諸廖月慈之上開證詞
    ，應更為真實可信。是被告雖有駕車衝撞乙○○之舉動，但
    過程中仍有多次煞車之行為，顯見其未全力加速，而係留有
    餘地，此觀被告所駕駛之車輛前保險桿撞擊乙○○後，未有
    受變形凹陷之痕跡（見現場照片，警卷第22頁），乙○○受
    撞擊所生傷勢也僅是皮肉外傷（即右小腿擦傷、左足擦傷、
    雙側大腿疼痛、右踝疼痛、左腕疼痛等傷害），未傷及骨骼
    ，亦可明瞭。又乙○○在負傷倒地後，仍有充足時間可以反
    抗（踢保險桿）、往後翻滾及站立起身閃躲，果若被告有意
    致乙○○於死地，理應在乙○○倒地之當下，立即駕車追擊
    ，進而以車輪碾壓，但被告捨此不為，已難遽認被告主觀確
    上有殺人之犯意。抑有進者，被告與乙○○爭執過後，本欲
    駕車離去，實因乙○○追至其駕駛座旁出言挑釁，並拍打其
    頭部，其因一時氣憤，方衝動為本案行為，而其在事發前與
    乙○○根本不認識等情，已經被告供認在卷（見警卷第2 頁
    ；偵卷第30頁至第31頁；本院卷第8 頁至第11頁、第27頁）
    ，復經廖月慈於警詢中陳述綦詳（見警卷第9 至第11頁），
    則被告駕車撞人之舉動，堪信係其於車內因不滿乙○○出言
    不遜，又出手打人，在酒過三巡後，一時衝動所為，事出偶
    然，並非預謀，實難想見被告會因此細故紛爭即對乙○○萌
    生強烈殺意。從而，起訴檢察官以被告駕車撞人之舉，逕認
    被告有殺人未遂之犯行，尚嫌速斷。被告辯稱其沒有殺害乙
    ○○之意語，並非不能採信。
六、綜上各節，本院依檢察官所提出之證據方法為調查後，不足
    以使本院形成被告確有殺人動機與犯意之確信心證，基於罪
    疑唯輕原則，被告前述開車撞人之舉措，堪信僅係出於傷害
    之犯意所為，被告辯稱其僅有傷害犯意等語，並非飾卸之詞
    ，堪以採信。是核被告所為，係犯刑法第277 條第1 項之傷
    害罪，起訴檢察官認被告係犯刑法第271 條第2 項、第1 項
    之殺人未遂罪，尚有未洽（公訴檢察官已於本院審理中變更
    起訴法條為普通傷害罪，見本院卷第44頁），惟其基本社會
    事實同一，本院自應予以審理。又被告所為前述傷害犯行，
    依刑法第287 條之規定，屬告訴乃論之罪。茲據乙○○於本
    院審理中與被告調解成立，乙○○並於本案辯論終結前具狀
    撤回告訴，此有本院調解筆錄及刑事撤回狀各1 紙在卷可查
    （見本院卷第31頁、第40頁），揆諸首揭規定，即應就此被
    訴部分諭知不受理判決。
據上論斷，應依刑事訴訟法第299 條第1 項前段、第303 條第3
款，刑法第305 條、第185 條之4 、第41條第1 項前段、第51條
第5 款、第74條第1 項第1 款，刑法施行法第1 條之1 第1 項、
第2 項前段，判決如主文。
本案經檢察官丙○○到庭執行職務。
中    華    民    國    98    年    10    月    20    日
                  刑事第七庭   審判長法  官 許 佩 如
                                     法  官 楊 欣 怡
                                     法  官 王 紹 銘
以上正本證明與原本無異。
如不服本判決，應於收受本判決後10日內向本院提出上訴書狀，
並應敘述具體理由。如未敘述上訴理由者，應於上訴期間屆滿後
20日內向本院補提理由書狀（均須按他造當事人之人數附繕本）
「切勿逕送上級法院」。
                                     書記官 洪 秀 虹
中    華    民    國    98    年    10    月    20    日
附錄本案論罪科刑法條全文：
《中華民國刑法第305條（恐嚇危害安全罪）》
以加害生命、身體、自由、名譽、財產之事，恐嚇他人致生危害
於安全者，處2 年以下有期徒刑、拘役或300 元以下罰金。
《中華民國刑法第185條之4（肇事致人死傷逃逸罪）》
駕駛動力交通工具肇事，致人死傷而逃逸者，處6 月以上5 年以
下有期徒刑。


司法院資訊處製作；財團法人民間司法改革基金會備份。
